【裁判字號】    88,上易,1882
【裁判日期】    891025
【裁判案由】    詐欺
【裁判全文】
臺灣高等法院臺中分院刑事判決                  八十八年度上易字第一八八二號
    上  訴  人
    即自 訴 人  丁○○
    被      告  丙○○
    選任辯護人  羅豐胤  律師
                張皓帆  律師
    被      告  乙○○
    被      告  甲○○
右上訴人因被告詐欺案件，不服台灣台中地方法院八十七年度自字第一一八一號中華
民國八十八年五月十九日第一審判決，提起上訴，本院判決如左：
      主文
上訴駁回。
      理  由
一、自訴意旨略以：被告丙○○、乙○○於民國八十四年四月初，向自訴人偽稱丙○○係ＳｔｅｒｌｉｎｇＢａｎｋａｎｄＴｒｕｓｔＣｏ‧，Ｌｔｄ（下稱史特林
    公司）之駐台業務代表，並稱乙○○為其助理，丙○○與乙○○竟於同年月二十
    日，在自訴人台中縣豐原市○○路一五一號住處，向自訴人招募定期存款美金二
    十五萬元（折合新台幣六百三十五萬元），自訴人即於八十四年四月二十日將上
    開金額匯款至被告丙○○所指定之國外帳戶，並約定一年後連同利息一併清償。
    詎自八十五年四月十九日起，自訴人多次向被告丙○○請求清償上開款項及利息
    均未果後始知受騙。又被告乙○○藉由前述向自訴人招募定期存款之便，於八十
    四年五月間，在台中市○○路一一○號四樓，向自訴人借款新台幣（下同）一百
    萬元，並表示絕對有能力還錢，且簽發甲○○名義、發期日各為八十四年十月十
    五日及八十四年十一月十三日、面額各為三十五萬二千八百元及四十萬九千六百
    元之支票各一張；另簽發乙○○為發票人、發票日、到期日均為八十四年十二月
    二十日、面額為三十五萬七千六百元之本票一張予自訴人，供作擔保之用，惟屆
    期上開三張票據皆未兌現，自訴人復知受騙。因認被告丙○○、乙○○、甲○○
    三人共犯刑法第三百三十九條第一項詐欺取財罪嫌云云。
二、自訴意旨認被告丙○○等三人涉犯上揭犯行，無非以匯款委託書、支票影本二張
    、本票影本一張及支付命令及本票裁定影本各一份為其論據。
三、按犯罪事實應依證據認定之，無證據不得推定其犯罪事實。又不能證明被告犯罪
    者，應諭知無罪之判決。前述規定於自訴程序準用之。刑事訴訟法第一百五十四
    條、第三百零一條第一項、第三百四十三條分別定有明文。次按刑法第三百三十
    九條第一項詐欺罪之成立，係以意圖為自己或第三人不法之所有，以詐術使人陷
    於錯誤，而將本人或第三人之物交付為構成要件，所謂以詐術使人交付，必須被
    詐欺人因其詐術而陷於錯誤，始為相當，若其所用方法，不能認為詐術，亦不致
    使人陷於錯誤，即不構成該罪，最高法院四十六年度台上字第二六號著有判例
    可資參照。又民事債務人於債之關係成立後，其有未依約定本旨履行者，在社會
    一般交易經驗上，常見之原因非一，舉凡因不可歸責自己之事由而不能給付，或
    因合法主張抗辯而拒絕給付，甚至在負債之後另起惡意遲延給付，皆有可能，非
  可盡予推定為自始無意給付，而係以詐術使人陷於錯誤完成交易之財產犯罪一端
    。
四、訊據被告丙○○、乙○○、甲○○，均堅決否認有何詐欺犯行，丙○○辯稱：伊
    確有向自訴人借得美金二十五萬元，折合新台幣六百三十五萬元，並交付史特林
    公司之擔保憑證。但被告有告知自訴人，史特林公司尚在籌備中，史特林公司之
    擔保憑證係供收據用，不是定存單。到時如有問題，伊會全部負責還清該投資款
    項。史特林公司雖未依我國公司法規定，取得認許設立營業登記。但伊僅以史特
    林公司在台籌備處之代表對外召募資金。惟嗣因所投資之十字軍控股公司破產，
    致所投資之資金全數被凍結，無法清償自訴人。伊已匯款二百萬元予自訴人，並
    於原審審理中再清償五十萬元。足見伊有清償之誠意。伊一時無法清償，乃由於
    投資失敗所致，並無施用詐術，圖謀不法等語。被告乙○○則辯稱：並非被告丙○○之助理，雖曾向自訴人借款三百萬元，然之前所簽發予自訴人之支票業均兌
    現，而已償還自訴人二百萬元，嗣因一時週轉不靈，使未能償還最後之借款一百
    萬元等語。被告甲○○辯稱：支票係其夫乙○○所簽發，乙○○向自訴人借款之
    事均不知情置辯。
五、經查：
（一）、確有外國法人史特林銀行及信託股份有限公司，業據自訴人自行查證陳述無
        訛，且有丙○○所提出之國際銀行執照證明書影本可憑。自訴人亦陳稱：丙○○有說將來要籌備成立史特林銀行，史特林公司在台無分行，到時無法領
        回，他會負責等語，足證被告丙○○並未對自訴人施用詐術。又被告丙○○
        雖曾向自訴人招募投資，事後亦未能返還自訴人所投資之款項，然被告丙○○於收受自訴人之投資款項後，即自己名義簽發史特林公司之存款憑證交予
        自訴人收執，資為證明。且於發現該筆投資款項，未能依自訴人之投資目的
        買到基金時，隨即清償二百萬元予自訴人，此有史特林公司之憑證一張及台
        灣區中小企業銀行匯款單一張附卷足憑。被告丙○○如有詐騙自訴人之犯行
        ，則何以交付自己名義之憑證，授柄予人。並在未能依自訴人之投資目的，
        購買國外定存基金時，未避不見面，隨即通知自訴人，並隨即與自訴人洽商
        還款事宜。是則被告丙○○於向自訴人招募國外定期存款之初，是否即係基
        於無意給付之不法所有意圖，即乏證據證明。
（二）、又自訴人於原審法院審理時陳稱：「對，他（指被告乙○○）的票與本件自
        訴（被告丙○○部分）無關，但借了三百萬，共開三張票，第一張、第二張
        都有領，第三張未兌現，就找不到人，所以我告他詐欺。」、「係因被告乙○○簽發之支票係以甲○○之名義，故亦告甲○○詐欺。」、「向我借錢的
        是被告乙○○。」等語，則被告乙○○於向自訴人借款之初，茍真有詐欺之
        犯意，何以在借款時所簽發予自訴人之三張支票中，會有二張如期兌現，讓
        自訴人提領二百萬元？是被告乙○○所辯係事後週轉不靈，該交予自訴人之
        第三張支票始未能兌現，並未詐騙自訴人等語，應堪採信。又被告乙○○於
        原審法院審理時，供稱：本件借款事宜與被告甲○○無關等語，而自訴人亦
        陳稱：被告甲○○僅係上開支票之發票人，並未曾與其接洽過借款事宜等語
        ，是自難僅以被告甲○○係支票之發票人，即遽認被告甲○○有詐欺自訴人
        之犯行。
（三）、復參以被告丙○○、乙○○，均一再表示已與自訴人達成民事和解，願清償
        所積欠之債務。且自訴人亦當庭表明係因被告等人未能還錢，始進行追訴，
        被告等人若清償欠款，即不再追究等語。是自訴人提起刑事訴追之目的，本
        在逼被告等返還所欠款項，其真意並非追訴被告等之犯罪，是自訴人之指訴
        ，自難憑為被告等犯詐欺罪之證據。
六、綜上所述，本件僅係民事債權債務問題，在查有其他積極證據足以證明被告等犯
    罪前，自難憑自訴人之指訴，認定被告等犯罪。而本院亦查無證足以證明被告等
    犯有自訴人所指之詐欺犯行，被告等之犯罪不能證明。原審以不能證明被告等人
    犯罪，諭知無罪之判決，其認事用法，均無違誤。自訴人未提出其他證據供調查
    ，上訴意旨，空言指摘原判決不當，難謂有理由，應予駁回。
七、被告丙○○、乙○○、甲○○，經合法傳喚，無正當理由未到，爰不待其等陳述
    ，逕行判決。
據上論結，應依刑事訴訟法第三百六十八條、第三百七十一條，判決如主文。
中      華      民      國    八十九      年      十      月   二十五   日
                              臺灣高等法院臺中分院刑事第九庭
                                    審判長法  官  胡  森  田
                                          法  官  康  應  龍
                                          法  官  趙  春  碧
右正本證明與原本無異。
不得上訴。
                        書記官  廖  來  信
中      華      民      國    八十九      年      十      月   二十七   日
                                                                        Ｋ


司法院資訊處製作；財團法人民間司法改革基金會備份。
